臺灣高等法院高雄分院刑事裁定　　　　　100年度交抗字第2號
抗　告　人
即受處分人　黃文
上列抗告人因違反道路交通管理處罰條例案件，不服臺灣屏東地
方法院，中華民國99年10月28日所為裁定（99年度交聲字第349
號），提起抗告，本院裁定如下：
    主  文
原裁定撤銷，發回臺灣屏東地方法院。
    理  由
一、本件抗告意旨略以：伊為警舉發處之路邊紅線標識不清，業
    已影響車主之判斷及無所遵循，且該紅線亦未依照規定以10
    公分來繪設，伊於繳清罰金後14日內已向原處分機關聲明異
    議，原裁定認查無資料而認為異議人之聲明異議不符法律程
    式，顯有錯誤，請撤銷原裁定等語。
二、原裁定略以：按違反道路交通管理事件，行為人認為舉發之
    事實與違規情形相符者，得於接獲通知單後，親自或委託他
    人持該通知單，不經裁決向指定之處所，逕依裁罰基準執行
    並繳納罰鍰結案；依第48條第1 項辦理經繳納罰鍰後，若有
    不服者，得於20日內向處罰機關陳述，道路交通管理處罰條
    例第92條第4 項授權訂立之違反道路交通管理事件統一裁罰
    基準及處理細則第48條第1 項及第59條第2 項分別定有明文
    。是依違反道路交通管理事件統一裁罰基準及處理細則第59
    條第2 項規定，行為人經繳納罰鍰後，若有不服者，自得於
    20日內向處罰機關陳述，並得依法提起聲明異議。細鐸該上
    開法條文義，違反道路交通管理事件之行為人，逕依裁罰基
    準執行繳納罰鍰，得視為結案，而毋庸由交通監理、裁決機
    關裁決者，必以行為人「認為舉發之事實與違規情形相符者
    」為限，倘行為人依照裁罰標準繳納罰鍰，仍認為舉發事實
    與違規情形不符，而於20日內提出申訴者，即不能免除交通
    監理機關作成正式處分之義務，即應由交通監理機關依有關
    行政程序調查事實並為裁決，若行為人仍對該裁決不服者，
    再依道路交通管理處罰條例第87條第1 項之規定，向管轄地
    方法院聲明異議。本件異議人就本件交通違規事件，未經裁
    決前，業於99年6 月22日逕自繳納罰鍰，有違反道路交通管
    理事件不服裁決聲明異議案件移送書在卷可參。經本院遍查
    全卷證，未見異議人於繳納本件罰鍰後20日內向原處分機關
    提出申訴之紀錄，然異議人係遲於99年8 月31日向原處分機
    關聲明異議，原處分機關並於99年9 月7 日移送本院，有本
    院收文戳章、原處分機關收文戳章在卷可佐。揆諸首揭規定
    意旨，原處分業因異議人已繳納罰鍰而視為結案，異議人即
    不得向再向原處分機關為陳述，同時亦不得向法院聲明異議
    。是本件異議人聲明異議顯然不合法律上之程式，且無從補
    正，應予駁回等語。
三、經查，按違反道路交通管理事件統一裁罰基準及處理細則第
    59條第2 項規定：「依第48條第一項辦理經繳納罰鍰後，若
    有不服者，得於20日內向處罰機關陳述。」，是依違反道路
    交通管理事件統一裁罰基準及處理細則第59條第2 項規定，
    行為人經繳納罰鍰後，若有不服者，自得於20日內向處罰機
    關陳述，並得依法提起聲明異議。細鐸該法條文義，可知違
    反道路交通管理事件之行為人，逕依裁罰基準執行繳納罰鍰
    ，得視為結案，而毋庸由交通監理、裁決機關裁決者，必以
    行為人「認為舉發之事實與違規情形相符者」為限，倘行為
    人依照裁罰標準繳納罰鍰，仍認為舉發事實與違規情形不符
    ，而於20日內提出申訴者，即不能免除交通監理機關作成正
    式處分之義務，即應由交通監理機關依有關行政程序調查事
    實並為裁決，若行為人仍對該裁決不服者，再依道路交通管
    理處罰條例第87條第1 項之規定，向管轄地方法院聲明異議
    。換言之，行為人於繳納罰鍰後，若未依限於20日內向處罰
    機關提出陳述者，即應認其已逾越法定救濟期間，除原處分
    機關或其上級機關認該處分確有違法情形，得依行政程序法
    第117 條規定依職權予以撤銷外，應認該處分業已確定，受
    處分人即不得再依通常爭訟程序表示不服，自亦不得再向管
    轄地方法院聲明異議。亦即，若受處分人遲誤上開繳納罰鍰
    後20日之期限始提出陳訴者，應認原處分業已確定，受處分
    人不得再行聲明異議。查本件交通事件舉發通知書，已合法
    送達予送處分人，並由受處分人收受之事實，受處分人於知
    悉舉發違規後，即於99年6 月21日繳交罰鍰9 百元而結清在
    案，則其結案之效力，依前揭說明，受處分人逾結案20日即
    不得再對同一案件提出異議，然本件受處分人於99年7 月5
    日亦即繳清罰金後14日即就前開違規罰鍰部分聲明異議，未
    逾法定20日之不變期間，受處分人本件之聲明異議，顯屬合
    法，屏東監理站亦已就受處分人前開異議做出裁決，受處分
    人不服而於法定期間提出異議，原審法院自應就受處分人之
    異議有無理由為實體審查，遽原審法院認其聲明異議不合法
    律上之程式，加以駁回，於法顯有不合，抗告意旨指摘及此
    ，非無理由，應由本院撤銷發回原審法院，另為適法裁定。
四、據上論結，應依道路交通案件處理辦法第26條，刑事訴訟法
    第413 條前段，裁定如主文。
中    華    民    國  100     年    1     月    11    日
                  刑事第六庭    審判長法  官  王憲義
                                      法  官  邱永貴
                                      法  官  簡志瑩
以上正本證明與原本無異。
不得再抗告。
中    華    民    國  100     年    1     月    11    日
                                      書記官  吳新貞